臺灣高等法院臺南分院民事裁定　96年度非抗字第18號
抗　告　人　台南市政府
法定代理人　乙○○
代　理　人　林國明律師
相　對　人　興松有限公司
法定代理人　甲○○
上列抗告人與相對人興松有限公司間選定仲裁人事件，抗告人對
於臺灣台南地方法院中華民國 96年6月4日96年度抗字第3號裁定
，提起抗告，本院裁定如下：
    主  文
抗告駁回。
抗告程序費用新台幣壹仟元由抗告人負擔。
    理  由
一、本件抗告意旨略以：原裁定適用法規顯有錯誤，將與本件其
    他相關訴訟及仲裁結果歧異，且原裁定所涉及之法律見解具
    有原則上之重要性，茲分述如下：
  (一)抗告人係依據卷附86年 3月12日履約協議書，主張相對人應
    負連帶保證人之責任，相對人對於訂約日以後所發生之主債
    務均應負連帶保證人責任。對於相對人所引用之 89年9月27
    日終止協議書，因抗告人並未與相對人訂立仲裁協議，該終
    止協議書訂約人為抗告人、萬裕公司與連帶保證人泉安公司
    ，並無相對人興松公司在內。次查上開終止協議書訂立日期
    為民國89年9月27日，係在86年3月12日履約協議書之後，約
    有3年6個月之久。本件相對人應負連帶賠償責任之依據為86
    年 3月12日履約協議書，亦即連帶保證契約係包含在履約協
    議書之內。而依據履約協議書第11條約定，兩造已明定由台
    灣台南地方法院管轄，故有關連帶保證責任之事件，自應依
    據履約協議書第11條之約定處理，並無適用再抗告人於 3年
    半之後與訴外人所定之終止協議書之餘地。原裁定對於再抗
    告人前項主張，漏未審酌，亦未說明為何不予採信之理由，
    尚嫌理由不備。
  (二)查兩造間並未訂立書面之仲裁協議，依據抗告人與萬裕營造
    工程股份有限公司於 86年3月12日所訂立之履約協議書第11
    條載明：「本協議發生之訴訟，同意由台灣台南地方法院為
    第一審管轄法院。」等語，故有關本協議工程所發生之任何
    爭議及訴訟，均應由台灣台南地方法院為第一審管轄法院，
    不得提付仲裁。相對人興松有限公司於 89年8月14日另案已
    依據上開協議書第11條之約定，向台灣台南地方法院提起給
    付工程款之民事訴訟，現仍由台灣台南地方法院審理中。原
    裁定就此部分，亦漏未審酌。
  (三)次查兩造間曾就另一仲裁事件，係屬同一件工程糾紛，且兩
    造當事人相同，亦經台灣台南地方法院裁定選定主任仲裁人
    在案，此有民事裁定在卷可稽，相對人於收受上開裁定後，
    並未提起抗告而確定。足徵相對人亦同意本件工程糾紛之仲
    裁事件，交由法院選定主任仲裁人。上開仲裁事件亦屬於兩
    造間同一工程之糾紛，原裁定認與本件顯無關聯，亦未允洽
    。
  (四)按仲裁法第9條第4項規定必須當事人間有約定仲裁事件由中
    華民國仲裁協會辦理，始有該條之適用。本件兩造間既未約
    定仲裁事件由中華民國仲裁協會辦理，自無仲裁法第9條第4
    項規定之適用。故本件所牽涉之法律見解，對於其他類似案
    件之審查，極具原則上之重要性，故有提起抗告以資糾正之
    必要。
二、本件抗告人於原法院以：伊與相對人興松有限公司間履行保
    證契約仲裁事件（中華民國仲裁協會94年度仲雄聲義字第01
    5 號），伊已選定洪幼珍為仲裁人，相對人則選定黃陽壽為
    仲裁人，至於主任仲裁人則未能於30日內共同推定，至今已
    約一個月之久，仍無法共推主任仲裁人。而相對人於 86年3
    月12日簽訂之「臺南市○○道六』海安路拓寬地下街、地下
    停車場新建土木、建築工程履約協議書」中，擔任萬裕營造
    工程股份有限公司（下稱萬裕公司）之連帶保證人，依上開
    履約協議書第11條載明：「協議發生之訴訟，同意由臺灣臺
    南地方法院為第一審管轄法院」，另依民事訴訟法第12條債
    務履行地之法院管轄之立法意旨，為此向原法院聲請裁定選
    定主任仲裁人等情。經原法院裁定駁回抗告人之聲請及抗告
    ，抗告人不服，提起再抗告。
三、原裁定經以：「(一)本院 96年3月30日所為之裁定，於其理由
    第六項業已敘明再抗告人就系爭仲裁事件，確有援引其於89
    年 9月27日與第三人萬裕公司所簽終止協議書，作為主張相
    對人應負連帶保證責任之依據，並認再抗告人於本件抗告程
    序為相反之主張，並非可採之理由，再抗告意旨指摘本院漏
    未審酌其於抗告程序所為上開主張，亦未說明不予採信之理
    由云云，尚有誤會。(二)再抗告人就系爭仲裁事件，原係向本
    院對相對人提起民事訴訟，於本院以93年度重訴字第23號民
    事事件審理中，因相對人於該案中抗辯再抗告人與第三人萬
    裕公司間存有仲裁協議，並基於保證人之地位援引上開仲裁
    協議為抗辯，請求將全案提付仲裁，經本院審酌後，乃裁定
    停止訴訟程序，命再抗告人將全案提付仲裁，再抗告人不服
    ，經迭次提出抗告、再抗告結果，分別遭臺灣高等法院臺南
    分院、最高法院以94年度抗字第223號、94年度台抗字第993
    號裁定駁回其抗告、再抗告而確定等情，已據本院於 96年3
    月 30日之裁定第六項中敘明（見裁定第7頁）。再抗告人於
    抗告程序及本件再抗告程序中再度援引其與第三人萬裕公司
    所簽履約協議書第11條關於合意管轄之約定，主張有關本協
    議工程所發生之任何爭議及其訴訟，均應由本院為第一審管
    轄法院，不得提付仲裁，然此與前引確定之最高法院94年度
    台抗字第 993號裁定意旨有違，自屬無據。且本件抗告人於
    原審係就系爭仲裁事件聲請本院選定主任仲裁人，於聲請選
    定過程中，竟又反於聲請意旨，主張本件不得提付仲裁，此
    項主張既與聲請意旨相矛盾，本院因認無加以指駁之必要。
    茲抗告人再以此為據，指摘本院 96年3月30日所為之裁定不
    當，亦非有據。且再抗告意旨此項主張與本院 96年3月30日
    所為裁定是否適用法規顯有錯誤無關，自不得據此為再抗告
    之理由。(三)又再抗告意旨既稱兩造間之『另一』仲裁事件，
    已見抗告意旨所指之本院 93年度聲仲字第1號選定主任仲裁
    人事件與本件無關，本院因認本院於上開 93年度聲仲字第1
    號選定主任仲裁人事件中所為之判斷於本件不足為有利於再
    抗告人之認定，亦難謂有何違誤之處，再抗告意旨執此指摘
    本院 96年3月30日所為之裁定不當，亦非有理。(四)本件之所
    以應由仲裁機構選定主任仲裁人，乃相對人本於其為第三人
    即主債務人萬裕公司連帶保證人之地位，依民法第742條第1
    項之規定援用第三人即主債務人萬裕公司與再抗告人間於89
    年9月27日所訂終止協議書第9條之仲裁約定，已如前述，是
    相對人於原審抗辯本件應由仲裁機構選任仲裁人，係本於連
    帶保證人之地位而來，與其本身與再抗告人間有無仲裁約定
    無關。則本件既不涉及仲裁法第9條第4項規定所指『當事人
    』範圍之認定，難謂所涉法律見解有何原則上之重要性。」
    等情由，認抗告人之再抗告不應許可，而予駁回。經核並無
    不合。
四、按對於抗告法院之裁定再為抗告，僅得以其適用法規顯有錯
    誤為理由，並經原法院之許可者為限；前項許可，以原裁定
    所涉及之法律見解具有原則上重要性者為限，非訟事件法第
    45條第3項、第4項分別定有明文。又所謂適用法規顯有錯誤
    ，係指裁判違背法規或現存判例解釋者，或法院所為之裁定
    ，就其取捨證據所確定之事實適用法規顯有錯誤而言。至法
    院認定事實錯誤，或就當事人提出之事實或證據疏於調查或
    漏未斟酌，僅生調查證據是否妥適或裁定不備理由之問題，
    均與適用法規顯有錯誤有間。
五、查抗告人原以伊與訴外人萬裕公司於民國 86年3月12日簽立
    之「臺南市○道○○○路拓寬地下街、地下停車場新建土木
    、建築工程履約協議書」，並由相對人擔任履約保證人，嗣
    雙方於 89年9月27日另達成協議，並訂立終止協議書，依該
    協議書約定，伊得向萬裕公司請求工作物瑕疵之損害及費用
    賠償，相對人基於連帶保證人身份，自應負連帶給付之責任
    ，因向原法院提起民事訴訟，請求相對人如數給付；經原法
    院以93年度重訴字第23號民事事件受理，惟因相對人於該訴
    訟中抗辯抗告人與第三人萬裕公司間存有仲裁協議，並基於
    保證人之地位，援引上開仲裁協議為抗辯，請求將全案提付
    仲裁，經原法院審酌後，乃裁定停止訴訟程序，命抗告人將
    全案提付仲裁，抗告人不服，經迭次提出抗告、再抗告結果
    ，分別遭本院及最高法院以 94年度抗字第223號、94年度台
    抗字第 993號裁定駁回其抗告及再抗告已告確定，此為兩造
    所不爭，並經原法院調閱相關卷證查明。則抗告人既本於連
    帶保證之法律關係對於相對人而為主張，相對人本於其為第
    三人即主債務人萬裕公司連帶保證人之地位，依民法第 742
    條第1項之規定援用主債務人萬裕公司與抗告人間於89年9月
    27日所訂終止協議書第 9條之仲裁約定而為抗辯，自無不合
    ；抗告人主張其於 89年9月27日與萬裕公司所簽立終止協議
    書有關仲裁協議之約定，並不適用於相對人云云，尚非可採
    。是原裁定因認本件當事人間有約定：仲裁事件由中華民國
    仲裁協會辦理之情事者，應依仲裁法第9條第4項規定，由仲
    裁機構選定仲裁人，而非由法院選定等情，駁回抗告人選定
    仲裁人之聲請，其適用法律並無錯誤，亦無涉及法律見解具
    有原則上重要性之問題。抗告意旨，仍執陳詞主張原裁定所
    持法律上見解為不當，並就原審調查證據、認定事實之職權
    行使而為爭議，自不足取。
六、綜上所述，本件原抗告法院本於上開事由，就抗告人之再抗
    告不予許可，並無違誤。抗告意旨指摘原裁定不當，求予應
    棄，為無理由，應予駁回。
七、據上論結，本件抗告為無理由，依非訟事件法第46條、第21
    條第2項、民事訴訟法第449條第1項、第495條之1第1項、第
    95條、第78條，裁定如主文。
中　　華　　民　　國　　96　　年　　9   　月　   6　　日
                  民事第三庭 審判長法　官  陳光秀
　　　　　　　　　　　       　　　法　官  莊俊華
　　　　　　　　　　　       　　　法　官  曾平杉
上為正本係照原本作成。
不得再抗告。
中　　華　　民　　國　　96　　年　　9   　月　   6　　日
                                    書記官  謝淑玉
